【裁判字號】    98,易,463
【裁判日期】    990112
【裁判案由】    詐欺
【裁判全文】
臺灣苗栗地方法院刑事判決               98年度易字第463號
公  訴  人  臺灣苗栗地方法院檢察署檢察官
被      告  乙○○
上列被告因詐欺案件，經檢察官提起公訴（98年度偵字第2234號
）及移送併辦（98年度偵字第3871號），本院判決如下：
    主  文
乙○○幫助犯詐欺取財罪，處有期徒刑參月，如易科罰金，以新
臺幣壹仟元折算壹日。
    事  實
一、乙○○可預見金融機構帳戶係理財之重要工具，並為個人財
    產、信用之重要表徵，如交予他人使用，可能被詐騙集團所
    利用，以遂行其等詐欺犯罪之目的，且社會上之不法份子為
    掩飾其不法行徑，避免執法人員之追究及處罰，經常利用他
    人之帳戶轉帳，以確保犯罪所得並掩人耳目，竟仍以縱收取
    帳戶者利用其帳戶持以詐欺取財，亦不違背其本意之不確定
    幫助犯意，於民國98年3 月30日前數日之某日，在不詳地點
    ，將其向第一商業銀行苗栗分行申請之00000000000 號帳戶
    之存摺、提款卡及密碼，提供予真實姓名、年籍不詳之詐欺
    集團成員使用。該詐欺集團成員收受上開存摺、提款卡及密
    碼後，即意圖為自己不法之所有，基於詐欺取財之犯意，而
    為下列犯行：
  (一)於98年3 月30日16時許，撥打電話向甲○○佯稱其向郵局申
    辦之金融卡不能正常使用，而誘使甲○○將其在郵局之存款
    提領並存入其指定之帳戶，致甲○○陷於錯誤，依其指示先
    將在郵局之存款新臺幣（下同）29,000元提領，再至自動櫃
    員機旁，以無摺存款之方式將29,000元存入上開乙○○帳戶
    ，隨即遭提領一空。
  (二)於98年3 月30日18時許，撥打電話向丁○○佯稱欲進行援交
    ，須匯款保證金確認身分為由，使丁○○陷於錯誤，而依其
    指示，共將10,000元之款項匯入上開乙○○帳戶，隨即遭提
    領一空。
  (三)於98年3 月30日15時許，由1 女子假意與丙○○進行援交而
    相約見面，隨後另1 男子透過電話告知丙○○要先匯款確認
    職業，使丙○○陷於錯誤，依其指示共將13,000元之款項匯
    入上開乙○○帳戶，隨即遭提領一空。
    嗣經甲○○、丁○○、丙○○事後查覺有異，而分別報警處
    理後，始循線查知上情。
二、案經苗栗縣警察局苗栗分局報請臺灣苗栗地方法院檢察署檢
    察官偵查起訴及移送併辦。
    理  由
壹、程序部分：
    按被告以外之人於審判外之言詞或書面陳述，除法律有規定
    者外，不得作為證據；又被告以外之人於審判外之陳述，雖
    不符刑事訴訟法第159 條之1 至第159 條之4 之規定，而經
    當事人於審判程序同意作為證據，法院審酌該言詞陳述或書
    面陳述作成時之情況，認為適當者，亦得為證據；當事人、
    代理人或辯護人於法院調查證據時，知有第159 條第1 項不
    得為證據之情形，而未於言詞辯論終結前聲明異議者，視為
    有前項之同意，刑事訴訟法第159 條第1 項、第159 條之5
    分別定有明文。經查，本判決所引用之各項證據資料，其屬
    於被告以外之人於審判外之言詞、書面陳述者，均經本院於
    審判程序逐一提示並告以要旨，檢察官、被告均知該等證據
    為被告以外之人之審判外陳述，而未於言詞辯論終結前聲明
    異議，本院審酌上開證據作成時之情況，無不當取供等情形
    ，以之作為本案之證據亦屬適當，依刑事訴訟法第159 條之
    5 規定，認應有證據能力。
貳、實體部分：
一、上開犯罪事實，業據被告乙○○於本院審理時坦承不諱，核
    與證人即被害人丙○○、甲○○、丁○○於警詢之證述情節
    相符（見3871號偵卷第11、21、30頁），並有第一銀行自動
    櫃員機交易明細表（見同卷第14、24、37頁）、被告申辦第
    一銀行苗栗分行00000000000 號帳戶之開戶申請資料、交易
    明細表（見同卷第40-48 頁）、受理詐騙帳戶通報警示簡便
    格式表、內政部警政署反詐騙案件紀錄表、受理刑事案件報
    案三聯單、受理各類案件紀錄表等件（見同卷第15-20 、26
    -28 、33-35 頁）在卷可稽。又依一般生活經驗，於銀行等
    金融機構開設帳戶、請領存摺及提款卡，係供個人從事社會
    經濟活動流通資金之用，具有專屬性。且存摺、提款卡等有
    關個人財產、身分之物品，如淪落於不明人士手中，極易被
    利用為與財產有關犯罪工具，此為一般社會大眾所悉，被告
    為一具相當智識程度之成年人，自可預見提供金融帳戶之存
    摺、提款卡、密碼等物供他人使用，可能幫助詐欺集團遂行
    詐欺犯行並逃避查緝，是縱有人以其金融帳戶實施詐欺犯罪
    ，亦應不違背其本意，其具有幫助詐欺之不確定故意甚明。
    綜此，足認被告前開任意性自白與事實相符，本件事證明確
    ，被告犯行堪以認定，應依法論科。
二、按刑法上之幫助犯，係對於犯罪與正犯有共同之認識，僅以
    幫助之意思，對於正犯資以助力，而未參與實施犯罪之行為
    者而言。被告將其上開帳戶之存摺、提款卡及密碼提供予他
    人，充為詐騙集團成員詐欺取財之帳戶使用，顯係基於幫助
    他人詐欺取財之犯意，且所為提供帳戶予他人之行為，係屬
    刑法詐欺取財罪構成要件以外之行為，自應論以幫助犯。核
    被告所為，係犯刑法第30條第1 項前段、第339 條第1 項之
    幫助詐欺取財罪。又被告係以一提供帳戶供詐欺集團使用之
    1 次幫助行為，幫助詐欺集團詐得前揭3 名被害人之財物，
    係1 行為而觸犯3 個幫助詐欺取財罪名，為想像競合犯，應
    依刑法第55條之規定，從一重之幫助詐欺取財罪處斷。又被
    告幫助他人犯罪，為幫助犯，應依刑法第30條第2 項之規定
    ，按正犯之刑減輕之。檢察官移送併辦意旨所認被告提供上
    開帳戶之存摺、提款卡及密碼，使詐騙集團用以詐欺被害人
    丙○○、甲○○、丁○○之事實，其中詐欺被害人甲○○部
    分，與提起公訴部分為同一事實；另詐欺被害人丙○○、丁○○部分，與已起訴部分有想像競合犯之裁判上一罪關係，
    均為起訴效力所及，本院自得併予審理，附此敘明。爰審酌
    被告本身雖未實際參與詐欺取財犯行，但提供帳戶供詐欺集
    團使用，不僅造成執法機關不易查緝，危害社會治安，助長
    社會犯罪風氣，更造成被害人求償困難，固有不該，惟念及
    被告於本院審理時坦認犯行，態度尚可，並考量被害人受詐
    騙損失之金額暨被告之犯罪手段、智識程度、生活狀況等一
    切情狀，量處如主文所示之刑，併諭知易科罰金之折算標準
    ，以資儆懲。
據上論斷，應依刑事訴訟法第299 條第1 項前段，刑法30條、第
339 條第1 項、第41條第1 項前段，刑法施行法第1 條之1 第1
項、第2 項前段，判決如主文。
本案經檢察官唐先恆到庭執行職務。
中    華    民    國    99    年    1     月    12    日
                  刑事第三庭  審判長法  官  柳章峰
                                    法  官  許蓓雯
                                    法  官  顏苾涵
以上正本證明與原本無異。
如不服本判決應於收受判決後10日內向本院提出上訴書狀，並應
敘述具體理由。其未敘述上訴理由者，應於上訴期間屆滿後20日
內向本院補提理由書（均須按他造當事人之人數附繕本）「切勿
逕送上級法院」。告訴人或被害人如對本判決不服者，應具備理
由請求檢察官上訴，其上訴期間之計算係以檢察官收受判決正本
之日期為準。
                                    書記官  盧俊良
中    華    民    國    99    年    1     月    12    日
附錄本判決論罪科刑法條：
中華民國刑法第339條
（普通詐欺罪）
意圖為自己或第三人不法之所有，以詐術使人將本人或第三人之
物交付者，處5 年以下有期徒刑、拘役或科或併科1 千元以下罰
金。
以前項方法得財產上不法之利益或使第三人得之者，亦同。
前二項之未遂犯罰之。

司法院資訊處製作；財團法人民間司法改革基金會備份。
